【裁判字號】    97,財管,16
【裁判日期】    970613
【裁判案由】    指定遺產管理人
【裁判全文】
臺灣雲林地方法院民事裁定              97年度財管字第16號
聲  請  人  臺灣土地銀行股份有限公司
法定代理人  丁○○
非訟代理人  丙○○
            謝明華
關  係  人  乙○
            財政部國有財產局臺灣中區辦事處雲林分處
上  一  人
法定代理人  陸恒寧
上  一  人
非訟代理人  張振坤
上列聲請人聲請對被繼承人甲○選任遺產管理人事件，本院裁定
如下：
    主      文
選任乙○（男、民國○○年○○月○○日生、國民身分證統一編號：
Ｚ000000000號）為被繼承人甲○（男、民國○○年○○月○○日生、國
民身分證統一編號：Ｚ000000000號，生前最後住所：雲林縣土庫
鎮石廟里11鄰復興98號，於民國96年10月21日死亡）之遺產管理
人。
准對被繼承人甲○之繼承人為承認繼承之公示催告。
聲請人應於收受本裁定之日起拾日內將本裁定登載公報、新聞紙
或其他相類之傳播工具壹日，並將登載證據檢送本院。
被繼承人甲○之繼承人，應自前項公示催告最後登載新聞紙之日
起，六個月內承認繼承，上述期限屆滿，為繼承人承認繼承時，
被繼承人甲○之遺產，於清償債權，並交付遺贈物後，如有賸餘
即歸屬國庫。
聲請程序費用新臺幣壹仟元由被繼承人甲○之遺產負擔。
    理      由
一、本件聲請意旨略以：被繼承人甲○（男、民國34年12月18日
    生、國民身分證統一編號：Ｚ000000000號）向聲請人借貸，
    並以其坐落於雲林縣土庫鎮復興98號之房屋設定抵押權予聲
    請人，惟未清償完畢，而於96年10月21日死亡，其法定繼承
    人均依法拋棄繼承，並經鈞院准予備查在案，其親屬會議並
    未於1個月內選定遺產管理人，致聲請人無法就被繼承人甲
    ○之遺產行使權利，又關係人乙○（男、民國○○年○○月○○
    日生、國民身分證統一編號：Ｚ000000000號）為被繼承人甲
    ○之長子，現仍居住於上開住處，使用管理上開房屋，為確
    保聲請人之權利，爰依民法第1178條第2項聲請鈞院選任關
    係人乙○為被繼承人甲○之遺產管理人等語。
二、按繼承開始時，繼承人有無不明，而無親屬會議或親屬會議
    未於一個月內選定遺產管理人者，利害關係人得聲請法院選
    任遺產管理人，並由法院依公示催告程序，定6個月以上之
    期限，公告繼承人，命其於期限內承認繼承。次按，公示催
    告之公告，應黏貼於法院之公告處，並登載於公報、新聞紙
    或其他相類之傳播工具；前項登載公報、新聞紙或其他相類
    之傳播工具之日期或期間由法院定之；聲請人未依前項規定
    登載者，視為撤回公示催告之聲請。民法第1177條、第1178
    條、民事訴訟法第542條分別定有明文。次按，民事訴訟法
    第542條及第543條之規定，除申報權利期間外，於依民法第
    1178條所為之公示催告準用之，非訟事件法第152條亦規定
    甚明。又先順序繼承人均拋棄其繼承時由次順序之繼承人繼
    承，其次順序繼承人有無不明或第四順序之繼承人均拋棄其
    繼承者，準用關於無人承認繼承之規定，民法第1176條第6
    項亦著有明文。
三、經查，聲請人主張之事實，已據其提出戶籍謄本、本院89年
    4月29日雲院任民執壬決字第88─4331號債權憑證、被繼承
    人甲○之繼承系統表、本院96年度繼字第875號准予拋棄繼
    承備查函各1份影本為證，並經本院依職權查詢本院96年度
    繼字第875號拋棄繼承案件查明無誤，被繼承人甲○之遺產
    ，確屬無人繼承之狀態，是聲請人以債權人之利害關係人身
    分聲請指定被繼承人甲○之遺產管理人，尚無不合。本院審
    酌關係人乙○為被繼承人甲○之子，於甲○生前即與甲○居
    住同一處所即雲林縣土庫鎮石廟里11鄰復興98號，現亦居住
    在該處，管理上尚無不便；再者，關係人乙○於本院97 年5
    月9日訊問時亦到庭表示同意擔任遺產管理人。爰選任關係
    人乙○為被繼承人甲○之遺產管理人，並依法為承認繼承之
    公示催告。
四、依非訟事件法第157條，裁定如主文。
中    華    民    國    97    年    6     月    13    日
                  家事法庭  法  官    李明鴻
以上正本係照原本作成。
如對本裁定抗告須於裁定送達後10日內向本院提出抗告狀，並應
繳納抗告費新臺幣1,000元。
中    華    民    國    97    年    6     月    13    日
                            書記官    陳美華


司法院資訊處製作；財團法人民間司法改革基金會備份。
